---
title: "Propuesta análisis de datos. Deportistas australianos."
author: "César González Fernández"
date: '2017-2018'
output:
  pdf_document:
    includes:
      in_header: header/header.tex
    latex_engine: xelatex
    number_sections: yes
    toc: yes
    toc_depth: 4
  html_document:
    df_print: paged
    toc: yes
    toc_depth: '4'
fontsize: 12pt
---

\newpage

```{r, echo=FALSE, message=FALSE}
require(knitr)
require(dplyr)
require(ggplot2)
```

# Introducción

En el fichero Deportistas.csv aparecen datos sobre estatura, peso, índice de masa corporal, etc. en una muestra de deportistas profesionales australianos.

En concreto aparecen las siguientes variables:

* Sex: Sexo del deportista (0=hombre, 1=mujer);
* Ht: Altura (en cm.)
* Wt: Peso (en Kg.);
* BMI: Índice de masa corporal;
* Bfat: Porcentaje de grasa corporal;
* Sport: Deporte;

## Análisis descriptivo de los datos.

Se desea realizar un análisis descriptivo de los datos.

En primer lugar deberemos cargar los datos en nuestro entorno. Al ser un fichero CSV, la carga es sencilla.

```{r}
athletes.df <- read.csv("./deportistas.csv")
athletes.df$Sex <- c('Masculino', 'Femenino')[athletes.df$Sex + 1]
kable(head(athletes.df), align = 'c')
```

En la tabla superior podemos ver una muestra de los datos cargados.

Haciendo uso de la función summary, podemos ver también algunos estadísticos de las diferentes columnas.

```{r}
kable(summary(athletes.df))
```

Como son los datos de las columnas BMI y Bfat en los que vamos a utilizar en los siguientes apartados, vamos a ver sus histogramas.

```{r}
ggplot(athletes.df, aes(x=BMI, fill=Sex)) +
  geom_histogram(binwidth=1, position="dodge")
  xlab('Índice de masa corporal')
```

```{r}
ggplot(athletes.df, aes(x=Bfat, fill=Sex)) +
  geom_histogram(binwidth=2, position="dodge") +
  xlab('Índice de grasa corporal')
```

## Intervalo de confianza para BMI medio al 98% por sexo.

Vamos a calcular el interbalo de confianza para BMI medio al 98%. Vamos a hacer una diferenciación por sexos.

Empezaremos por los deportistas masculinos:

```{r}
athletes.df.m = athletes.df %>% filter(Sex == 'Masculino')
kable(head(athletes.df.m), align = 'c')
kable(summary(athletes.df.m))
```

Calculamos el número de datos, la media muestral y la varianza:

```{r}
n.m.bmi <- length(athletes.df.m$BMI)
mean.m.bmi <- mean(athletes.df.m$BMI)
var.m.bmi <- var(athletes.df.m$BMI)
```

Lo cuál nos da que n = `r n.m.bmi`, $\overline{X} =$ `r mean.m.bmi` y $\sigma =$ `r var.m.bmi`.

Dado que la muestra con la que trabajamos es grande (n > 30), podemos aplicar el Teorema de Límite Central y obtener:
$$
\frac{\overline{X} - \mu}{S / \sqrt{n}} \approx N(0, 1)
$$
Y por tanto calcular el intervalo de confianza como:
$$
[\overline{X}-z_{1-\alpha/2}\frac{\sigma}{\sqrt{n}},\overline{X}+z_{1-\alpha/2}\frac{\sigma}{\sqrt{n}}]
$$
Siendo en nuestro caso $\alpha = 0.02$.

```{r}
alpha <- 1 - 0.98
lim.inf.m.bmi <- mean.m.bmi - qnorm(1 - alpha / 2) *
  var.m.bmi / sqrt(n.m.bmi)
lim.sup.m.bmi <- mean.m.bmi + qnorm(1 - alpha / 2) *
  var.m.bmi / sqrt(n.m.bmi)
```

Asi tenemos que el intervalo de confianza al 98% se encuentra entre `r lim.inf.m.bmi` y `r lim.sup.m.bmi`

Repetimos lo mismo, pero esta vez con los datos de las deportistas de genero femenino:

```{r}
athletes.df.f = athletes.df %>% filter(Sex == 'Femenino')
n.f.bmi <- length(athletes.df.f$BMI)
mean.f.bmi <- mean(athletes.df.f$BMI)
var.f.bmi <- var(athletes.df.f$BMI)
lim.inf.f.bmi <- mean.f.bmi - qnorm(1 - alpha / 2) *
  var.f.bmi / sqrt(n.f.bmi)
lim.sup.f.bmi <- mean.f.bmi + qnorm(1 - alpha / 2) *
  var.f.bmi / sqrt(n.f.bmi)
```

Obtenemos que  n = `r n.f.bmi`, $\overline{X} =$ `r mean.f.bmi` y $\sigma =$ `r var.f.bmi`. Y que el intervalo de confianza al 98% se encuentra entre `r lim.inf.f.bmi` y `r lim.sup.f.bmi`.

## Diferencias entre el BMI de los deportistas masculinos y femeninos.

A la vista de los datos que tenemos, podrimos concluir lo siguiente:

> La BMI de los deportistas masculinos es mayor que la de las deportistas femeninas.

```{r, echo=FALSE}
ggplot(athletes.df, aes(x=Sex, y=BMI, fill=Sex)) + geom_boxplot() +
  geom_boxplot() +
  xlab('Sexo') +
  ylab('Índice de masa corporal')
```

Vamos a contrastar pues esta hipótesis. Diferenciaremos esntre:

* Hipótesis nula ( $H_0$ ): La BMI de los deportistas masculinos es mayor que la de los deportistas femeninos. $BMI_m$ > $BMI_f$
* Hipótesis alternativa ( $H_0$ ): La BMI de los deportistas masculinos es menor o igual que la de los deportistas femeninos. $BMI_m$ <= $BMI_f$

Nos encontramos en que las muestras con las que trabajamos se tratan de muestras independientes (deportistas masculinos vs deportistas femeninas). 

En primer lugar, vamos a comprobar si podemos asumir que la varianza de ambas muestras son igules:

```{r}
var.bmi.test <- var.test(athletes.df.f$BMI, athletes.df.m$BMI,
                         alternative = "two.sided", conf.level = 0.95)
var.bmi.test
```

El valor de p-value, `r var.bmi.test$p.value`, es muy alto, por lo que podemos asumir que las varianzas son iguales.

Asumiento lo anterior, podemos hacer una comparación de las medias:

```{r}
bmi.test <- t.test(athletes.df.m$BMI, athletes.df.f$BMI,
                   alternative = "less", conf.level = 0.95,
                   var.equal = TRUE)
bmi.test
```

Ahora tenemos que p-value es muy alta, es `r bmi.test$p.value`. Por tanto podemos decir que no hay evidencias de que la hipótesis nula, $H_0$, sea falsa.


## Y con respecto a la grasa corporal, ¿qué podemos decir?

Por los datos de la muestra podemos decir que:

> El índice de grasa corporal de las deportistas femeninas es mayor que la de los deportistas masculinos.

```{r, echo=FALSE}
ggplot(athletes.df, aes(x=Sex, y=Bfat, fill=Sex)) +
  geom_boxplot() +
  xlab('Sexo') +
  ylab('Índice de grasa corporal')
```


Es este caso definiremos:

* $H_0$: El índice de grasa corporal de las deportistas femeninas es mayor que el de los deportistas masculinos. $Bfat_f$ > $Bfat_m$
* $H_1$: El índice de grasa corporal de las deportistas femeninas es menor o igual que la de los deportistas masculinos. $Bfat_f$ <= $Bfat_m$

Al igual que en el apartado anterior, empezamos estudiando si podemos asumir que la variana de ambas poblaciones es igual.

```{r}
var.bfat.test <- var.test(athletes.df.f$Bfat, athletes.df.m$Bfat,
                         alternative = "two.sided", conf.level = 0.95)
var.bfat.test
```

En este caso, p-value es muy pequeño, por tanto rechazamos la hipotesis de que ambas varianzas son iguales. 

Sabiendo esto:

```{r}
bfat.test <- t.test(athletes.df.f$Bfat, athletes.df.m$Bfat,
                   alternative = "less", conf.level = 0.95)
bfat.test
```

Siendo como es en este caso p-valor igual a `r bfat.test$p.valor`, podemos rechazar la hipóstesis alternativa.